【裁判字號】    97,消債更,119
【裁判日期】    971021
【裁判案由】    更生事件
【裁判全文】
臺灣雲林地方法院民事裁定           97年度消債更字第119號
聲  請  人  甲○○
上列當事人聲請消費者債務清理事件，本院裁定如下：
    主  文
聲請駁回。
聲請費用由聲請人負擔。
    理  由
一、按債務人與金融機構協商成立者，不得聲請更生或清算，但
    因不可歸責於己之事由，致履行顯有重大困難者，不在此限
    ；本條例施行前，債務人依金融主管機關協調成立之中華民
    國銀行公會會員辦理消費金融案件無擔保債務協商機制與金
    融機構成立之協商，準用前項之規定，消費者債務清理條例
    第151 條第5 項、第6 項分別定有明文。又聲請更生或清算
    不合程式或不備其他要件者，法院應以裁定駁回之，但其情
    形可以補正者，法院應定期間先命補正，復為同條例第8 條
    所明定。
二、本件聲請意旨略以：其於消費者債務清理條例施行前，曾依
    照銀行公會會員辦理無擔保債務協商機制，與最大債權金融
    機構台新國際商業銀行成立協商，約定其每月須清償新臺幣
    （下同）20,023元，因其每月收入約有28,000元，扣除協商
    應給付之金額後，實不足以維持最低基本生活。且其外籍配
    偶迄無工作，全家生活所需端賴其一人收入支應，又其名下
    並無恆產，而其現所積欠之債務額高達2,296,538 元，實有
    不能清償債務之情事，為此聲請更生等語。
三、聲請人之主張，固據其提出戶籍謄本、協議書（含無擔保債
    務還款計畫）、財團法人金融聯合徵信中心當事人查詢個人
    資料回覆書、存摺節影本、律師函（含請求協商文件）、台
    新銀行前置協商退件通知函、全國財產稅總歸戶財產查詢清
    單、95、96年度綜合所得稅各類所得資料清單、汽車燃料使
    用費繳納通知書、勞健保費繳納證明書、電信費帳單、汽車
    行車執照、服務證明書等件為證。惟查：
  (一)聲請人自95年7 月間與各債權銀行成立協商後，自協商成立
    當月起至97年2 月止，均按期繳納協商款項，業據其陳明在
    卷。雖聲請人又主張上揭攤還款部分係向其姊姊吳銀嚀及友
    人廖春媚告貸而來云云，然由聲請人提出之華南商業銀行（
    000 －00－000000－0 帳號）存摺節影本可知，上揭分期攤
    還款均係自聲請人之薪資轉帳戶內由其主動自ＡＴＭ轉帳匯
    往債權銀行。另由聲請人之前揭存摺明細觀之，廖春媚雖於
    96年11月6 日曾跨行電匯36,500元至聲請人上揭存款帳戶內
    ，然聲請人於當月26日即轉帳支付予廖春媚一萬餘元、97年
    1 月2 日、5 月2 日、6 月2 日再分別支付予廖春媚六千餘
    元、八千餘元、一萬一千元，是聲請人縱曾向廖春媚借用款
    項以支付前揭協商攤還款，然聲請人亦有對廖春媚為清償，
    是聲請人猶仍主張其係以借貸方式支付協商款項云云，顯與
    事實不符。
  (二)其次，聲請人於95年7 月間與最大債權銀行達成協商，勢必
    以其之94年、95年的收入為參考標準，而聲請人陳明其95年
    迄今之薪資，均約為28,000元左右，故聲請人之收入並未減
    少。又聲請人自95年6 月間與各債權銀行成立協商後，自95
    年7 月起至97年2 月止，均按期繳納協商款項，有存摺明細
    在卷可按。顯見聲請人其家庭總體收入，應尚可支應生活開
    銷及上開協商案款至灼，聲請人猶謂其不能履行債務云云，
    恐非實情。
  (三)再者，聲請人雖主張其每月必要生活支出（含膳食、教育、
    交通、醫療、扶養）約需21,458元云云，並據提出上揭戶籍
    謄本、汽車燃料使用費繳納通知書、勞健保費繳納證明書、
    電信費帳單等件為佐，然聲請人所列之上揭開銷，實屬日常
    家用恆見支出事項，亦為聲請人與金融機構協商還款條件當
    時所得以預見，並據以評估可否履行協商條件之事實，聲請
    人仍願與金融機構成立協商，並在其經濟能力並無重大變更
    減少情況下，前後自動履行先前與金融機構議定之協商條件
    一年半以上，自與「不可歸責於己之事由致履行顯有重大困
    難」之要件難謂相符。
  (四)綜上，就聲請人所提出之上開書面資料以觀，實難認為聲請
    人有不可歸責於己之事由，致履行上開協議內容顯有重大困
    難之情事存在，是本件聲請人聲請更生，既違背消費者債務
    清理條例第151 條第6 項之規定，且上開欠缺又屬無從補正
    ，依前揭規定，自應駁回其聲請，爰裁定如主文。
中    華    民    國    97    年    10    月    21    日
              民事第一庭    法      官  蔣得忠
上為正本係照原本作成
本件不得抗告
中    華    民    國    97    年    10    月    21    日
                            書  記  官  賴成育


司法院資訊處製作；財團法人民間司法改革基金會備份。
